【裁判字號】    89,訴,265
【裁判日期】    890919
【裁判案由】    違反懲治走私條例
【裁判全文】
台灣基隆地方法院刑事判決                          八十九年度訴字第二六五號
    公  訴  人  台灣基隆地方法院檢察署檢察官
    被      告  丁○○
                乙○○
                甲○○
                丙○○
右列被告因違反懲治走私條例等案件，經檢察官提起公訴（八十九年度偵字第一三九
一號），本院判決如左：
    主      文
丁○○共同私送管制物品進口逾公告數額，未遂，處有期徒刑陸月，緩刑肆年。扣案
火腿壹仟壹佰拾陸箱（重貳萬零柒佰零柒公斤）、冷凍乳豬壹仟陸佰貳拾捌箱（重肆
萬零捌佰拾公斤）均沒收。
乙○○共同私送管制物品進口逾公告數額，未遂，處有期徒刑伍月。扣案火腿壹仟壹
佰拾陸箱（重貳萬零柒佰零柒公斤）、冷凍乳豬壹仟陸佰貳拾捌箱（重肆萬零捌佰拾
公斤）均沒收。
甲○○、丙○○共同私送管制物品進口逾公告數額，未遂，各處有期徒刑肆月，均緩
刑年。扣案火腿壹仟壹佰拾陸箱（重貳萬零柒佰零柒公斤）、冷凍乳豬壹仟陸佰貳
拾捌箱（重肆萬零捌佰拾公斤）均沒收。
    事      實
一、丁○○係「長益二一六號」漁船船長，丙○○為其輪機長，乙○○和甲○○為其
    船員。彼等與貨主即綽號「阿福」之不詳姓名男子基於犯意之聯絡，由「阿福」
    以無線電聯絡，由彼等四人於民國八十九年三月十四日晚間八時許，在彭佳嶼東
    北方一百十海哩即東經一百二十三度十分、北緯二十七度二十分處，自香港籍不
    知名之鐵殼船上，接駁火腿一千一百十六箱（重二萬零七佰零七公斤）、冷凍乳
    豬一千六百二十八箱（重四萬零八百十三公斤），共重六萬一千六百二十公斤，
    上其「長益二一六號」漁船，並以新台幣（下同）二十萬元為代價，擬將上述逾
    公告數額之管制物品，從金山外海走私上岸，交付貨主「阿福」。八十九年三月
    二十日晚間十一時三十分許，在台北縣萬里鄉野柳外海四海哩即東經一百二十一
    度二十八分、北緯二十五度十八分處，未上岸即為警查獲而未得逞，並經警扣得
    上述物品。
二、案經行政院海岸巡防署海洋巡防總局第十六海巡隊移送基隆地方法院檢察署檢察
    官偵查起訴。
    理      由
一、前揭事實業據被告丁○○、丙○○、乙○○、甲○○坦承一致，並有前述物品扣
    案及地圖、機漁船進出港檢查表各一紙及照片四張在卷可稽。再依公告管制物品
    項目及其數額丙項及丁項管制進口物品之規定，一次私運洋煙，其總額由海關照
    緝獲時之完稅價格計算，超過新台幣十萬元者；自淪陷區私運物品進入本國自由
    地區總額由海關比照緝獲時之完稅價格計算超過新台幣十萬元或重量達一千公斤
    者，以管制進口物品論。本件查獲之火腿一千一百十三箱，重達二萬零七佰零七
    公斤；冷凍乳豬一千六百二十八箱，重達四萬零八百十三公斤，共重六萬一千六
    百二十公斤，顯係不詳姓名者擬私運進入台灣地區之管制物品進口逾公告數額之
    走私物品無疑。綜上所述，足證被告之自白與事實相符，可以採信，其犯行堪以
    認定。
二、核被告所為，均係違反懲治走私條例第二條第三項第一項之私運管制物品進口逾
    公告數額罪。被告及「阿福」之間，有犯意之聯絡及行為之分擔，皆為共同正犯
    。惟其走私尚未上岸即為警查獲，為未遂犯，應按既遂犯之刑減輕之。其次，刑
    事立法上之「法益原則」要求任何行為要加以犯罪化，必因其法益受到侵害或危
    險。蓋刑事立法之核心，在於其所保護之法益。刑法之任務，在於法益之保護。
    無法益保護，無刑法可言；亦即無法益受到侵害或危險，則無施以刑罰之必要。
    行為如未造成「法益侵害」或「法益危險」，則無將之犯罪化之必要。在法益侵
    害，為「實害犯」；在法益危險，為「危險犯」。再者，法益本身依其價值評價
    之強度，而呈現法益位階。生命、身體、自由、名譽、財產五者，按其順序，而
    高低位階化。生命法益最高，其次身體法益，其次自由法益，其次名譽法益，而
    財產法益最低。此五種傳統法益，稱之為「個人法益」。在個人法益以外之「一
    般法益」、「團體法益」或「整體法益」，亦必須其與個人法益具有關連性者，
    始得為刑法所保護之一般法益。所謂危險犯，亦即行為人之行為造成法益危險，
    尚未至法益侵害，亦立法予以犯罪化。以最高位階之生命法益言之，刑法之有預
    備殺人罪、預備放火罪、預備強盜罪、預備擄人勒贖罪，均因其行為已造成生命
    法益之危險；否則，各該罪即無設預備犯之必要。如係單純身體、自由、名譽、
    財產之法益危險行為，則未曾設預備犯而加以犯罪化。本件走私罪，傳統法益論
    者認為侵害國家法益或社會法益，惟新法益論者認為國家法益或社會法益抽象而
    難以理解，故依一般法益之觀點加以審查，以察其與個人法益有何關連性。論者
    或認若走私不絕，可能使得國內人民之財產權受到威脅或競爭；然則，縱令如此
    ，亦不過屬於財產法益之危險犯而已，未必已至實害犯；遽以刑罰加身，有無違
    背刑罰最後手段原則，已有商榷餘地。申言之，對生命法益既無危險之行為，依
    上述法理觀之，行政管制手段已足，實無立法犯罪化之必要。復次，罪刑相當原
    則要求法官在量刑時，應依法益之位階，重所當重，輕所當輕，必使罪得其刑而
    刑當其罪；不得重罪而輕判，或輕罪而重判；期使責任與刑罰得以相適應，而具
    有相當性。地藏十輪經（第三卷）云：「若犯重罪，應重治罰；若犯中罪，應中
    治罰；若犯輕罪，應輕治罰；令其慚愧，懺悔所犯。」其此之謂也！為此，本院
    審酌被告之品行、生活狀況、智識程度、犯罪之動機、目的、犯罪所生之危害、
    犯罪後之態度等一切情狀後，特別考量本件所運送之物品不過食品，並非槍械或
    毒品，認為分別量處如主文第一項所示之自由刑，已足使其罪刑相當，爰宣告之
    ，以示儆懲。再者，被告丁○○、丙○○未曾受有期徒刑以上刑之宣告；被告甲○○於七十七年一月間所經台灣高等法院判處之有期徒刑四月，緩刑三年，其緩
    刑期滿，緩刑之宣告未經撤銷，其刑之宣告失其效力，有本院被告全國前案紀錄
    表及台灣高等法院檢察署刑案紀錄簡覆表附卷足憑，其因一時失慮，致犯本案，
    經此次教訓之後，應知警惕，信無再犯之虞，本院認為前開對其宣告之刑，以暫
    不執行為適當，爰各予宣告緩刑四年或三年，以啟自新。至於被告乙○○曾於八
    十四年六月間，因違反同條例案件，經台灣士林地方法院宣告有期徒刑八月，緩
    刑四年，雖其緩刑期滿，緩刑之宣告未經撤銷，其刑之宣告亦失其效力，然其行
    為時間距離本案不過數年，本院認無再次宣告緩刑之必要，併此說明之。
三、扣案之火腿一千一百十六箱（重二萬零七佰零七公斤）、冷凍乳豬一千六百二十
    八箱（重四萬零八百十三公斤），均係供犯罪所用，且係共犯「阿福」所有，已
    據被告供明，仍應併此宣告沒收。
四、據上論斷，應依刑事訴訟法第二百九十九條第一項前段、懲治走私條例第二條第
    三項、第一項、第十一條、刑法第二十八條、第二十六條前段、第七十四條第一
    款、第三十八條第一項第二款、現行法規所定貨幣單位折算新台幣條例第二條而
    判決如主文。
本案經檢察官周啟勇到庭執行職務。
中      華      民      國    八十九    年      九      月      十九    日
                                    台灣基隆地方法院刑事庭
                                        法  官  陳  志  祥
右正本證明與原本無異
對於本判決如有不服，應於收受送達之日起十日內，向本院提出上訴書狀。
中      華      民      國    八十九    年      九      月    二十五    日
                                        書記官  陸  清  敏
附錄：
懲治走私條例第二條第一項、第三項：
私運管制物品進口、出口逾公告數額者，處七年以下有期徒刑，得併科新台幣二十萬
元以下罰金。
第一項之未遂犯罰之。


司法院資訊處製作；財團法人民間司法改革基金會備份。
